【裁判字號】    99,聲判,7
【裁判日期】    990809
【裁判案由】    交付審判
【裁判全文】
臺灣嘉義地方法院刑事裁定               99年度聲判字第7號
聲  請  人
即  告訴人  乙○○
代  理  人  林春發律師
被      告  丙○○
被      告  甲○○
上列聲請人即告訴人因被告等竊佔案件，不服臺灣高等法院臺南
分院檢察署檢察長中華民國99年5月14日以99年度上聲議字第494
號駁回再議之處分（原不起訴處分案號：臺灣嘉義地方法院檢察
署99年度偵字第1400號），聲請交付審判，本院裁定如下：
    主  文
聲請駁回。
    理  由
一、按聲請人不服上級法院檢察署檢察長或檢察總長認再議為無
    理由而駁回之處分者，得於接受處分書後10日內委任律師提
    出理由狀，向該管第一審法院聲請交付審判；法院認交付審
    判之聲請不合法或無理由者，應駁回之；刑事訴訟法第258
    條之1、第258條之3第2項前段，分別定有明文。本件聲請人
    即告訴人乙○○（下稱聲請人）以被告丙○○、甲○○涉犯
    竊佔罪嫌，向臺灣嘉義地方法院檢察署檢察官提出告訴，經
    該署檢察官於民國（下同）99年4月9日以99年度偵字第1400
    號為不起訴處分後，告訴人不服，聲請再議，復經臺灣高等
    法院臺南分院檢察署檢察長於99年5月14日以99年度上聲議
    字第494號駁回再議等情，業據本院調取上開偵查卷宗核閱
    無訛，本件告訴人對於上開駁回再議處分不服，委任律師於
    99年5月27日提出理由狀聲請交付審判，程序上核無不合，
    合先敘明。
二、告訴意旨略以：被告丙○○、甲○○共同基於意圖為自己不
    法所有之犯意聯絡，於嘉義市○○段271地號土地及毗鄰之
    同段由告訴人乙○○所有之273地號上興建房屋，以此方式
    竊佔告訴人乙○○所有之土地，因認被告丙○○、甲○○涉
    犯有刑法第320條第2項竊佔罪嫌云云。
三、臺灣嘉義地方法院檢察署檢察官偵查結果略以：告訴人乙○○指訴被告丙○○、甲○○竊佔告訴人乙○○所有之嘉義市
    ○○段273地號土地一節，經本署會同嘉義市地政事務所至
    現場進行勘驗後，嘉義市地政事務所測量結果略以：「（後
    庄段271地號上）建築物牆壁外緣之位置，並未跨建同段273
    地號」，有本署勘驗筆錄、現場照片4幀、嘉義市地政事務
    所嘉地二字第0980009329號函及複丈成果圖在卷可稽，足認
    被告丙○○、甲○○並無竊佔犯行。
四、按聲請交付審判制度之目的，在於對檢察官起訴裁量權限之
    制衡，除貫徹檢察機關內部檢察一體原則之內部監督外，另
    設檢察機關以外之外部監督機制，由法院保有最終審查權而
    介入審查，提供告訴人多一層救濟途徑，促使檢察官對於不
    起訴處分為慎重之篩選，審慎運用其不起訴裁量權。又交付
    審判之制度雖賦予法院於裁定准否前，得依同法第258條之3
    第3項規定「為必要之調查」，然其調查之範圍，應以偵查
    中曾顯現之證據為限，而不得蒐集偵查卷以外之證據，且祇
    得就告訴人曾於偵查中所指摘不利被告之事證，審查是否未
    經檢察機關詳為調查斟酌，或不起訴處分書所載理由是否違
    背經驗法則、論理法則或其他證據法則，亦不得就告訴人新
    提出之證據再為調查，如此方符本條係限縮在為制衡檢察官
    起訴裁量權之立法意旨，同時避免與同法第260條再行起訴
    之規定混淆（法院辦理刑事訴訟案件應行注意事項134項及
    臺灣高等法院民國91年4月25日第一次刑事庭庭長法律問題
    研究會議研討結論參照）。其次，法院裁定交付審判，即如
    同檢察官提起公訴使案件進入審判程序，是法院裁定交付審
    判之前提，必須偵查卷內所存證據已符合刑事訴訟法第251
    條第1項規定「足認被告有犯罪嫌疑」檢察官應提起公訴之
    情形，亦即該案件已經跨越起訴門檻，否則，縱或法院對於
    檢察官所認定之基礎事實有不同判斷，但如該案件仍須另行
    蒐證偵查始能判斷應否交付審判者，因交付審判審查制度並
    無如同再議救濟制度得為發回原檢察官續行偵查之設計，法
    院仍應依同法第258條之3第2項前段規定，以聲請無理由裁
    定駁回。至於不起訴處分已確定者，倘有發現新事實或新證
    據之情形，得對於同一案件再行起訴，則與聲請交付審判之
    審查無涉，均先敘明。
五、本院認聲請人請求將本案交付審判，不應准許，理由如下：
（一）聲請人聲請交付審判意旨略以：被告丙○○、甲○○在嘉
      義市○○段271地號上之建築物（下稱係爭建物），其地
      基跨建在告訴人乙○○所有之同段273地號土地至少有60
      公分之寬度，有照片5張可證，由該地基照片裸露之混凝
      土及鋼筋可證被告2人有竊佔犯行。原檢察官指示嘉義市
      地政事務所人員測量時，竟僅指示以建築物牆壁外緣之位
      置為測量，非以該建築物之地基為測量，而依卷內資料及
      告訴人所提供之照片，足認被告2人之竊佔犯行云云。
（二）惟查：本件被告2人於嘉義市○○段271地號土地上興建系
      爭建物是否跨建至同段273地號之土地，業經臺灣嘉義地
      方法院檢察署檢察事務官會同嘉義市地政事務所人員至現
      場進行測量勘驗，測量結果略以：「（後庄段271地號上
      ）建築物牆壁外緣之位置，並未跨建同段273地號」，此
      有嘉義市地政事務所嘉地二字第0980009329號函及複丈成
      果圖附卷可參。足徵被告2人所興建之系爭建物外牆，並
      未越界而竊佔至告訴人所有之土地甚明。而本件勘驗告訴
      人乙○○及被告甲○○均到場，勘驗過程係先由告訴人乙○○於現場指出系爭建物之「牆面」竊佔至同段273地號
      之土地，檢察事務官隨即命地政人員依據告訴人所指範圍
      ，測量並確定所竊佔之土地地號、面積及位置後，將測量
      結果函覆，且被告甲○○、告訴人乙○○對勘驗過程均表
      示無意見並簽名於筆錄上，此有臺灣嘉義地方法院檢察署
      勘驗筆錄、現場照片4幀在卷可稽，則告訴人乙○○於現
      場測量當時即指陳係「系爭建物之外牆面」竊佔至同段
      273 地號之土地，而檢察事務官依據告訴人所指之範圍命
      地政人員就系爭建物牆壁外緣進行測量，其勘驗過程顯無
      任何疏誤，聲請人嗣後卻以系爭建物之地基有竊佔情勢指
      摘測量過程及檢察官認定事實不當，實難謂為允當。
（三）關於告訴人主張系爭建物之地基跨建至告訴人所有之同段
      273地號土地等情，並提出照片5張以為佐證，惟法院就聲
      請交付審判案件之調查證據範圍，應以偵查中曾顯現之證
      據為限，而不得蒐集偵查卷以外之證據，亦不得就告訴人
      新提出之證據再為調查，業如前述，則告訴人於偵查終結
      後始提出系爭建物地基之照片，然揆諸首開意旨，法院自
      不得就系爭建物地基部分有無竊佔情事，就告訴人所提出
      卷外之證物進行調查，附此敘明。
六、本院聲請人雖執前揭理由認被告2人涉有竊佔罪嫌，而向本
    院聲請交付審判，然臺灣嘉義地方法院檢察署檢察官所為不
    起訴處分書及臺灣高等法院臺南分院檢察署檢察長處分書，
    已就聲請人告訴內容予以斟酌，並論述所憑證據及其認定之
    理由，俱如前述，並經本院依職權調取前開偵查卷宗核閱無
    誤，原處分所載證據取捨及事實認定之理由，尚無違背經驗
    法則或論理法則之情事，參諸法院辦理刑事訴訟案件應行注
    意事項第134點規定，原偵查檢察官及臺灣高等法院臺南分
    院檢察署檢察長以被告犯罪嫌疑不足，分別予以不起訴處分
    及駁回再議之聲請，並無不當，是聲請人請求將本案交付審
    判開始進行審判程序，自無理由，應於駁回。
七、依刑事訴訟法第258條之3第2項前段，裁定如主文。
中    華    民    國    99    年     8    月     9    日
                  刑事第三庭  審判長  陳仁智
                              法  官  陳蒨儀
                              法  官  劉瓊雯
上列正本證明與原本無異。
本件不得抗告。
中    華    民    國    99    年     8    月     9    日
                              書記官  劉美娟

司法院資訊處製作；財團法人民間司法改革基金會備份。
